臺灣高等法院刑事判決
110年度交上訴字第53號
上  訴  人  臺灣桃園地方檢察署檢察官
被      告  彭秀蓮


選任辯護人  沈朝標律師
上列上訴人因被告過失致死等案件，不服臺灣桃園地方法院109
年度審交訴字第181號，中華民國109年12月31日第一審判決（起
訴案號：臺灣桃園地方檢察署109年度偵字第18503號），提起上
訴，本院判決如下：
    主  文
原判決撤銷。
彭秀蓮汽車駕駛人，行經行人穿越道不依規定讓行人優先通行，
而犯過失致人於死罪，處有期徒刑陸月。緩刑參年。
    事  實
一、彭秀蓮於民國109年3月27日傍晚6時46分許，駕駛車牌號碼0
    00-0000號自用小客車，沿桃園市楊梅區金德路往大成路方
    向行駛，行經金德路與文德路之交岔路口欲左轉文德路時，
    本應注意汽車行經行人穿越道，遇有行人穿越時，無論有無
    交通指揮人員指揮或號誌指示，均應暫停讓行人先行通過，
    而依當時天候晴、夜間有照明、路面無障礙物等情形，並無
    不能注意之情事，竟疏未注意貿然逕行左轉，適賴慶水徒步
    行走在文德路上之枕木紋之行人穿越道穿越文德路，彭秀蓮
    自後撞擊賴慶水，致賴慶水倒地，受有頭部外傷併顱內出血
    、心肺衰竭等傷害，經送醫急救後，仍於同年4月1日上午5
    時2分許，因中樞神經休克死亡。嗣警據報至現場處理，彭
    秀蓮留在現場，於職司偵查之公務員發覺前，當場承認其為
    肇事之人而自首接受裁判。
二、案經賴慶水之配偶周少華、賴慶水之子賴宗政訴由桃園市政
    府警察局楊梅分局及臺灣桃園地方檢察署檢察官據報相驗後
    簽分偵查起訴。
    理  由
一、證據能力：
　　本件認定事實所引用之卷證資料（包含人證、物證、書證，
    詳下述及者），並無證據證明係公務員違背法定程序所取得
    ，與本案亦有自然之關連性，公訴人、被告彭秀蓮及其辯護
    人迄至本案言詞辯論終結，均不爭執該等卷證之證據能力或
    曾提出關於證據能力之聲明異議，本院認引為證據為適當，
    是依刑事訴訟法第159條之5等規定，下述認定事實所引用之
    證據方法均有證據能力。
二、認定事實：
　　上揭犯罪事實，業據被告於原審及本院審理時均坦承不諱，
    核與證人即告訴人周少華、賴宗政於警詢及偵查中之證述相
    符，復有證號查詢汽車駕駛人、車號查詢汽車車籍、道路交
    通事故現場圖、道路交通事故調查報告表㈠㈡、桃園市政府警
    察局楊梅分局楊梅交通分隊道路交通事故肇事人自首情形紀
    錄表、怡仁綜合醫院診斷證明書、相驗筆錄、臺灣桃園地方
    檢察署相驗屍體證明書、檢驗報告書、肇事現場暨車損照片
    、監視器錄影畫面翻拍照片、相驗照片附卷可查，應認被告
    上開任意性自白，核與事實相符，足堪採信，本件事證明確
    ，被告上揭犯行已堪認定，應予依法論科。
三、論罪：
  ㈠按刑法總則之加重，係概括性之規定，所有罪名均一體適用
    ；刑法分則之加重，係就犯罪類型變更之個別犯罪行為予以
    加重，成為另一獨立之罪名。道路交通管理處罰條例第86條
    第1項關於汽車駕駛人，無駕駛執照駕車、酒醉駕車、吸食
    毒品或迷幻藥駕車、行駛人行道或行經行人穿越道不依規定
    讓行人優先通行，因而致人受傷或死亡，依法應負刑事責任
    者，加重其刑至2分之1之規定，係就刑法第276條、第284條
    過失致死、過失傷害、致重傷之基本犯罪類型，對於加害人
    為汽車駕駛人，於從事駕駛汽車之特定行為時，或於行駛人
    行道、行經行人穿越道之特定地點，不依規定讓行人優先通
    行，因而致人受傷或死亡之特殊行為要件予以加重處罰，已
    就上述刑法第276條、第284條各罪犯罪類型變更之個別犯罪
    行為予以加重，而成另一獨立之罪名，核屬於刑法分則加重
    之性質（最高法院99年度台非字第198號、108年度台上字第
    2133號判決意旨參照）。
　㈡經查，本案被告肇事時，被害人賴慶水係徒步行走於枕木紋
    之行人穿越道上，有卷附監視器錄影畫面翻拍照片可證（見
    相字卷第53至55頁），是被告於駕車左轉當時，既然理應可
    見前開行人穿越道上適有行人徒步其上，竟貿然左轉而未暫
    停讓行人先行通過，肇致本件交通事故，被害人因而發生死
    亡結果，是核被告所為，係犯道路交通管理處罰條例第86條
    第1項、刑法第276條之汽車駕駛人行經行人穿越道不依規定
    讓行人優先通行過失致人於死罪，並應依上開條例之規定加
    重其法定本刑（且因此乃刑法分則加重之性質，加重後，最
    重本刑已逾有期徒刑5年，即不得為易科罰金之處分，併此
    指明）。
  ㈢公訴意旨雖漏未依道路交通管理處罰條例第86條第1項規定論
    究被告刑責，惟起訴之社會基本事實同一，且經原審告知被
    告罪名及相關權利，無礙被告防禦權之行使，自得依法變更
    起訴法條。
  ㈣被告於肇事後留在現場，嗣向前來處理之警員承認為肇事人
    ，自首其前開犯行，並進而接受裁判，有桃園市政府警察局
    楊梅分局楊梅交通分隊道路交通事故肇事人自首情形紀錄表
    在卷足憑（見相字卷第59頁），經核符合自首要件，爰斟酌
    本案情節，依刑法第62條前段之規定減輕其刑，並依法先加
    後減之。 
四、撤銷改判之理由：
  ㈠原審同本院前揭認定，對被告論罪科刑，認識用法均無違誤
    ，又雖原審於量刑時考量被告與被害人家屬未能達成和解，
    檢察官亦以被告未能獲得被害人家屬諒解為由提起上訴，稱
    原審量刑過輕，惟被告與告訴人2人業於本院審理期間成立
    調解，告訴人2人並已實際取得被告之保險公司所支付之和
    解金共計新臺幣（下同）450萬元（見本院卷第101至103頁
    調解筆錄、第117至121頁理賠明細通知單），被告因而取得
    告訴人2人之諒解，是檢察官提起上訴，並無理由，且量刑
    基礎事實已有改變，原審之量刑即已失所本，且原審所諭知
    緩刑附帶按月給付和解金之條件，已為上述450萬元之賠付
    所涵蓋，是該緩刑條件亦非允當，基於罪刑不可分之原則，
    原判決無可維持，應由本院就原判決（含附條件緩刑宣告）
    予以撤銷改判。
  ㈡爰審酌被告駕車行經本案交岔路口欲左轉之際，違反前揭注
    意義務，致撞擊行人賴慶水而肇事，並造成賴慶水傷重死亡
    之結果，過失情節非輕，所生危害程度重大，亦造成被害人
    家屬永遠無法彌補之傷痛，然被告犯後坦承犯行、多次表達
    悔意，態度尚可，且業已積極賠付和解金以彌補被害人家屬
    ，斟酌其等之意見，兼衡被告之素行、經濟與生活狀況等一
    切情狀，量處如主文第2項所示之刑。
  ㈢末查被告前未曾因故意犯罪而受有期徒刑以上刑之宣告，有
    本院被告前案紀錄表在卷可查，此次其因一時疏失肇事，於
    犯後已坦承犯行，並已取得告訴人2人之諒解，被告經此偵
    、審教訓應知所警惕而無再犯之虞，參酌告訴人賴宗政到庭
    表達同意給予被告緩刑之意見（見本院卷第149頁筆錄），
    本院認上開對被告所宣告之刑以暫不執行為當，爰依刑法第
    74條第1項第1款之規定諭知緩刑3年，以利自新。
據上論斷，應依刑事訴訟法第369條第1項前段、第364條、第299
條第1項前段、第300條，道路交通管理處罰條例第86條第1項，
刑法第11條前段、第276條、第62條前段、第74條第1項第1款，
刑法施行法第1條之1第1項，判決如主文。
本案經檢察官陳書郁提起公訴，檢察官林育駿提起上訴，檢察官
羅建勛到庭執行職務。
中　　華　　民　　國　　110 　年　　8 　　月　　17　　日
                    刑事第八庭  審判長法  官  陳世宗
                                      法  官  周明鴻
                                      法  官  吳勇毅
以上正本證明與原本無異。
如不服本判決，應於收受送達後20日內向本院提出上訴書狀，其
未敘述上訴之理由者並得於提起上訴後20日內向本院補提理由書
（均須按他造當事人之人數附繕本）「切勿逕送上級法院」。
                                      書記官  許家慧
中　　華　　民　　國　　110 　年　　8 　　月　　19　　日
附錄本案論罪科刑法條全文：
中華民國刑法第276條
因過失致人於死者，處5年以下有期徒刑、拘役或50萬元以下罰
金。

道路交通管理處罰條例第86條第1項
汽車駕駛人，無駕駛執照駕車、酒醉駕車、吸食毒品或迷幻藥駕
車、行駛人行道或行經行人穿越道不依規定讓行人優先通行，因
而致人受傷或死亡，依法應負刑事責任者，加重其刑至二分之一
。